【裁判字號】    98,訴,791
【裁判日期】    980630
【裁判案由】    塗銷抵押權登記
【裁判全文】
臺灣桃園地方法院民事判決               98年度訴字第791號
原      告  乙○○
被      告  張泰昌律師（即達亞汽車股份有限公司之破產管理
訴訟代理人  甲○○
            翁健智
上列當事人間塗銷抵押權登記事件，本院於民國98年6 月16日言
詞辯論終結，判決如下：
    主  文
被告應將原告所有坐落桃園縣大溪鎮○○○段下田心子小段五一
七之二地號土地，設定權利範圍全部、門牌號碼桃園縣大溪鎮○
○○路一八五巷五二號建物，設定權利範圍全部，債權金額新台
幣伍拾壹萬零佰元，存續期間民國八十三年九月十七日至民國
八十六年九月十六日止之抵押權塗銷。
訴訟費用由被告負擔。
    事實及理由
一、按因不動產之物權或其分割或經界涉訟者，專屬不動產所在
    地之法院管轄；其他因不動產涉訟者，得由不動產所在地之
    法院管轄。民事訴訟法第10條定有明文。又請求塗銷抵押權
    、地上權等不動產物權登記之訴訟，是否專屬於不動產所在
    地法院管轄，應視其請求權之基礎法律關係為何而定，如係
    基於物權之法律關係而請求，則有民事訴訟法第10條第1 項
    之適用，如係基於債權之法律關係而請求，則非專屬於不動
    產所在地法院管轄。本件原告依民法第767 條起訴請求被告
    將門牌號碼桃園縣大溪鎮○○○路185 巷52號建物、桃園縣
    大溪鎮○○○段下田心子小段517 之2 地號土地（下稱系爭
    房地）上之抵押權登記塗銷，既係基於所有權之法律關係而
    請求，參諸前揭說明，自屬因不動產之物權涉訟，專屬不動
    產所在地之本院管轄。
二、原告主張：原告於民國83年9 月23日以附條件買賣方式向達
    亞汽車股份有限公司辦理分期購車，並提供系爭房地設定擔
    保債權總金額新台幣（下同）510,300 元之抵押權予被告，
    並依法登記在案（下稱系爭抵押權），今原告已清償全部款
    項，系爭抵押權所擔保之債權既已因清償而消滅，系爭抵押
    權自亦隨同消滅，而系爭抵押權登記仍繼續存在，自係對所
    有權人之所有權行使造成妨害，原告本於所有權人地位，依
    民法第767 條中段規定，請求被告將系爭抵押權登記予以塗
    銷。
三、被告認諾原告之請求。
四、經查，原告主張之前揭事實，業據其提出他項權利證明書、
    土地建築改良物抵押權設定契約書、清償證明書為證，被告
    並為本件訴訟標的之認諾，是原告此部分主張堪信為真實。
四、按當事人於言詞辯論時為訴訟標的之捨棄或認諾者，應本於
    其捨棄或認諾為該當事人敗訴之判決，民事訴訟法第384 條
    定有明文。本件被告既對原告之請求為訴訟標的之認諾，則
    本院即應為被告敗訴之判決。從而，原告依民法第767 條規
    定請求被告應將系爭房地上之抵押權予以塗銷，於法即無不
    合，應予准許。
五、本件係本於被告認諾所為之判決，本應依職權宣告假執行，
    惟塗銷不動產抵押權登記請求權，性質上屬於意思表示履行
    之請求，依強制執行法第130 條之規定，於判決確定時視為
    債務人已為意思表示，如許宣告假執行，將使意思表示之效
    力提前發生，即與法條規定不合，故塗銷不動產抵押權登記
    之判決，須自判決確定時方視為已為意思表示，而不得宣告
    假執行。
據上論結，本件原告之訴為有理由，依民事訴訟法第384 條、第
78條，判決如主文。
中    華    民    國    98    年    6     月    30    日
                  民事第二庭    法  官  王耀興
以上正本係按原本作成。
如對本判決上訴，須於判決送達後20日內向本院提出上訴狀。
中    華    民    國    98    年    6     月    30    日
                                書記官  黃盈菁


司法院資訊處製作；財團法人民間司法改革基金會備份。
